【裁判字號】    95,交聲,549
【裁判日期】    950731
【裁判案由】    聲明異議
【裁判全文】
臺灣臺中地方法院交通事件裁定         95年度交聲字第549號
原處分機關  交通部公路總局臺中區監理所豐原監理站
受處分人    甲○○
上列受處分人因違反道路交通管理處罰條例案件，對於交通部公
路總局臺中區監理所豐原監理站於民國九十五年七月四日所為之
處分（原處分案號：豐監稽違字第裁六三－Ｚ00000000
號裁決書）聲明異議，本院裁定如下：
    主    文
原處分關於罰鍰肆萬玖仟伍佰元部分撤銷。
前項撤銷部分，不罰。
其餘異議駁回。
    理  由
一、原處分機關略以：本件受處分人甲○○於民國九十五年四月
    十九日晚間十時五十六分許，酒後駕駛車牌號碼六Ｊ－五六
    九九號自用小客車，行經國道一號高速公路北向一百六十二
    ‧六公里處，為警攔檢並測得其呼氣酒精濃度達每公升○‧
    七二毫克，經國道公路警察局第三警察隊以以違反道路交通
    管理處罰條例第三十五條第一項第一款之規定，掣開違反道
    路交通管理事件通知單（單號：Ｚ00000000號）舉
    發，交通部公路總局臺中區監理所豐原監理站遂於九十五年
    七月四日以豐監稽違字第裁六三－Ｚ00000000號裁
    決書，裁處其罰鍰新臺幣（下同）四萬九千五百元，並吊扣
    駕駛執照十二個月，於法並無不合等語。
二、本件受處分人則以一罪兩罰等語聲明異議。
三、經查：
  (一)按汽車駕駛人，駕駛汽車經測試檢定有酒精濃度超過規定標
    準者，處一萬五千元以上六萬元以下罰鍰，並當場移置保管
    其車輛及吊扣其駕駛執照一年；汽車駕駛人有飲用酒類後其
    吐氣所含酒精濃度超過每公升○‧二五毫克以上者，不得駕
    車；汽車駕駛人，因違反本條例及道路交通安全規則之規定
    ，受吊扣或吊銷駕駛執照處分時，吊扣或吊銷其持有各級車
    類之駕駛執照，道路交通管理處罰條例第三十五條第一項第
    一款、第六十八條、道路交通安全規則第一百十四條第二款
    與違反道路交通管理事件統一裁罰標準表分別定有明文。查
    本件受處分人於九十五年四月十九日晚間十時五十六分許，
    酒後駕駛車牌號碼六Ｊ－五六九九號自用小客車，行經國道
    一號高速公路北向一百六十二‧六公里處，為警攔檢並測得
    其呼氣酒精濃度達每公升○‧七二毫克，經國道公路警察局
    第三警察隊以以違反道路交通管理處罰條例第三十五條第一
    項第一款之規定，掣開違反道路交通管理事件通知單（單號
    ：Ｚ00000000號）舉發等情，為受處分人所不否認
    ，並有上開舉發通知單影本在卷可稽，是受處分人飲用酒類
    後，於上開時間駕駛前揭自用小客車，經員警測試檢定有酒
    精濃度超過規定標準即吐氣所含酒精濃度超過每公升零點五
    五毫克以上之事實，應堪認定。從而，國道公路警察局第三
    隊執行攔檢勤務之員警以其有違反道路交通管理處罰條例第
    三十五條第一項第一款規定之行為，製作公警局交字第Ｚ0
    0000000號舉發違反道路交通管理事件通知單予以舉
    發，嗣因受處分人於指定日期前到案，經原處分機關交通部
    公路總局臺中區監理所豐原監理站於九十五年七月四日依道
    路交通管理處罰條例第三十五條第一項第一款之規定，以豐
    監稽違字第裁六三－Ｚ00000000號裁決書裁處受處
    分人罰鍰四萬九千五百元整，並吊扣汽車駕駛執照十二個月
    ，原無違誤。
  (二)惟按「違反行政法上義務而受罰鍰、沒入或其他種類行政法
    罰之處罰時，適用本法。但其他法律有特別規定，從其規定
    。」；「本法所稱其他種類行政罰，指下列裁罰性之不利處
    分：一、限制或禁止行為之處分：‧‧吊扣證照‧‧。」；
    「一行為同時觸犯刑事法律及違反行政法上義務規定者，依
    刑事法律處罰之。但其行為應處以其他種類行政罰或得沒入
    之物而未經法院宣告沒收者，亦得裁處。前項行為如經不起
    訴處分或為無罪、免訴、不受理、不付審理之裁判確定者，
    得依違反行政法上義務規定裁處之。」；「本法自公布後一
    年施行。」，九十四年二月五日總統公布之行政罰法第一條
    、第二條第一項、第二十六條及第四十六條分別定有明文，
    故而，行政罰法業已於九十五年二月五日生效施行。而本件
    受處分人上開於九十五年四月十九日酒醉駕車之同一事實，
    並經員警以犯公共危險罪嫌移送檢察官偵辦，並經檢察官於
    九十五年四月二十一日以九十五年度速偵字第一六六三號聲
    請簡易判決處刑，並經本院豐原簡易庭於九十五年五月二十
    五日以九十五年度豐交簡字第一六八號判決處拘役五十日，
    如易科罰金，以銀元三百元折算一日確定後，於九十五年六
    月二十八日易科罰金執行完畢在案，此有上開臺灣臺中地方
    法院檢察署檢察官聲請簡易判決處刑書、本院刑事簡易判決
    書、臺灣臺中地方法院檢察署自行收納款項統一收據影本各
    一份在卷可稽，可見受處分人上開遭裁決罰鍰四萬九千五百
    元，並吊扣駕駛執照十二個月等行政罰之酒駕行為係在行政
    罰法生效施行後，自應適用上開行政罰之規定。基此，受處
    分人上述酒後駕車違規之情事，既經刑事處罰確定，除其行
    為應處以其他種類行政罰即吊扣駕駛執照十二個月部分，依
    行政罰法第二十六條第一項但書，亦得裁處之外，其餘違反
    行政法上義務而受罰鍰四萬九千五百元部分，依同條第一項
    前段規定，即應依刑事法律處罰之，不再爰依上揭道路交通
    管理處罰條例等規定裁罰之。
四、綜上所述，原處分機關交通部公路總局臺中區監理所豐原監
    理站上開罰鍰之行政裁罰，即有未洽，故就此部分之原處分
    應予撤銷，並為不罰之諭知，而受處分人就此部分之異議，
    為有理由。至於，原處分機關上開吊扣駕駛執照十二個月之
    行政裁罰，依上開道路交通管理處罰條例等規定及行政罰第
    二十六條第一項但書之規定，則核無不當，而受處分人既係
    就上開原處分均予異議，此部分異議，自屬無理由，應予駁
    回。
據上論斷，應依道路交通管理處罰條例第八十七條第二項、道路
交通案件處理辦法第十九條、第二十條之規定，裁定如主文。
中    華    民    國    95    年    7     月    31    日
                  刑事第十三庭  法  官  黃裕仁
上正本證明與原本無異。
如不服本裁定，應於送達後五日內，向本院提出抗告狀。
                                書記官  王嘉仁
中    華    民    國    95    年    7     月    31    日


司法院資訊處製作；財團法人民間司法改革基金會備份。
